【裁判字號】    89,訴,2778
【裁判日期】    900525
【裁判案由】    偽造文書
【裁判全文】
臺灣臺中地方法院刑事判決                        八十九年度訴字第二七七八號
    公  訴  人  台灣台中地方法院檢察署檢察官
    被      告  甲  ○
右列被告因偽造文書案件，經檢察官提起公訴（八十九年度偵字第６４６號），本院
判決如左：
    主  文
甲○無罪。
    理  由
一、公訴意旨如附件起訴書所載。
二、公訴意旨認被告甲○犯有刑法第二百十六條、第二百十條之行使偽造私文書罪及
    刑法第三百三十九條第一項之詐欺罪，係以告訴人乙○○之指訴及證人戊○○之
    證述為依據。
三、訊據被告甲○堅決否認有偽造戊○○之標單詐標會款之犯行，辯稱戊○○確實有
    參加其所招集之互助會，且於第三或第四會時標取會款，標會之時尚有其他會員
    丁○○偕同鄧之夫到場標會，戊○○雖未親自到場，但有寄標，因為標金與另一
    會員丙○○（丁○○之哥哥，亦未親自到場，託由丁○○及鄧女之夫代標。）相
    同，所以其有向丁○○及鄧之夫表示該會讓戊○○得標，經其聯絡後並得到同意
    。戊○○該次標得之會款大約新台幣（下同）六十萬元左右，因其與戊○○有其
    他金錢往來，而當時戊○○欠其三十五萬元加上利息二萬元總共為三十七萬元，
    扣除之後其尚交付戊○○約三十萬元左右，其將錢拿到戊○○住家附近交給戊○○。戊○○在檢察官偵查中，已出具證明書表示確有參加其所招集之互助會並標
    取會款，其後或許因被告尚欠其二萬五千元未還之緣故，才又改稱未參加互助會
    等語。
四、查本件告訴人乙○○參加被告所招之互助會，因被告於八十八年七、八兩個月未
    能依約定給付會款，始於八十八年十一月間向檢察官提出告訴，而其與被告之間
    仍有其他債權債務關係未能解決，是其指訴之目的乃在使被告受刑事訴追，與被
    告處於對立之地位，故其指訴之內容應明確無誤且與事實相符方可採酌。查告訴
    人初向檢察官告訴時，僅稱不知被告是否虛列會員及有無冒標，並未明確指稱戊○○未參加互助會，延至八十九年三月一日，始具狀稱被告虛列戊○○、羅瓊盛
    、廖明珠等人為會員，其指訴內容之真實性即值得存疑。而證人戊○○於檢察官
    偵查中及本院審理時，雖到庭證稱未參加本件互助會，然其於檢察官偵查中卻曾
    出具書面表示有參加本件互助會，而其出具之書面，雖係被告書妥之後交戊○○
    簽名並由被告代為提出，惟證人即陪同被告持被告書妥之書面交戊○○簽名之林
    秀珠，證稱戊○○在簽名之前已清楚查看書面之內容，當時戊○○沒有喝酒意識
    清楚。查戊○○並非未曾受教育，智識程度非低，且其知被告交其簽名之書面，
    係要提出報告於檢察官，若非真實，其應不會隨意簽名，是戊○○後來到庭證述
    之內容與其出具之書面內容不符，是否因被告尚欠其二萬五千元而故為不實之陳
    述，或有其他之因素而令其改變，誠屬值得懷疑而不可信。依被告所述，因時間
    已久，故不記得戊○○是在第三或第四會得標，而被告未能明確記憶戊○○得標
    之時間，一者乃因時間久遠，二者乃因被告已未保留互助會單，然其稱戊○○標
    得之總金額大約為六十萬元，經核對告訴人於九十年四月十三日所提出之本件互
    助會單（影本，係會員丁○○所保留者。），該會單上記載戊○○於八十七年七
    月（第三會）得標，得標金額為６０４０００元，與被告所述相近，被告復稱當
    時戊○○尚欠其三十五萬元附加利息二萬元總共三十七萬元，所以其僅交付戊○○三十萬元左右，查被告既已無會單而仍能記得戊○○得標之大概金額，與其交
    付戊○○會款之大概金額，及其與戊○○間債權債務之大概數目，足見戊○○確
    有參加被告所招集之本件互助會，另被告所述戊○○標得會款之經過情形，經本
    院訊問證人丙○○、丁○○，丁○○雖稱不記得是否有此事，然丙○○稱在互助
    會進行之前三、四次左右，該次係其得標，被告確曾向其妹婿（丁○○之夫）提
    及有其他會員要會錢，請其讓出。丙○○證述之內容，雖不能確定是何人需要丙○○讓出，然與被告所述戊○○標得會款之經過情形大概相符，足見被告所述非
    虛。
五、依上所述，被告之辯解應屬真實可信。此外本院查無確切之證據，足以認定被告
    有公訴人所指之犯行，不能證明被告犯罪，應諭知被告無罪。
據上論斷，依刑事訴訟法第第三百零一條第一項，判決如主文。
中      華      民      國      九十      年      五    月  二十五      日
                                        法  官      李添興
右正本證明與原本無異。
如不服本判決，應於送達後十日內向本院提出上訴狀（須附繕本），上訴於台灣高等
法院台中分院。
                                        書記官
中      華      民      國      九十      年      五    月  二十八    日


司法院資訊處製作；財團法人民間司法改革基金會備份。
